　　　　　　　　　臺灣高等法院刑事判決　　　　　
上　訴　人
即　被　告　李冠震
選任辯護人　柯士斌律師　
上列上訴人因妨害性自主案件，不服臺灣基隆地方法院100年度
侵訴字第7號，中華民國100年5月23日第一審判決（起訴案號：
臺灣基隆地方法院檢察署100年度偵字第1814號），提起上訴，
本院判決如下：
    主  文
上訴駁回。
    事  實
一、李冠震於民國（下同）91年間，偶然遇見素不相識之Ａ女（
    卷內代號0000000000，73年生，真實姓名年籍均詳卷，下簡
    稱Ａ女），即心生愛慕，自93年間起多次跟蹤、騷擾Ａ女，
    長期追求Ａ女遭拒，於99年9月25日為迫使Ａ女與其見面，
    前往Ａ女位於基隆市之住處（地址詳卷），在該址樓梯間燒
    燬報紙，致生公共危險，復於99年9月27日前往Ａ女上址住
    處，趁Ａ女外出上班之際，持鋸子環抱Ａ女之上臂，欲將Ａ
    女強行帶走，而以強暴之方法妨害Ａ女行使權利，經臺灣基
    隆地方法院99年訴字第808號判決分別判處有期徒刑8月、8
    月，定應執行刑為有期徒刑1年2月，緩刑4年，緩刑期間付
    保護管束，並禁止李冠震對Ａ女為騷擾、接觸等非必要之聯
    絡行為，甫於100年1月31日判決確定。詎李冠震不知悔改，
    自100年4月中旬起，連續多日上午至Ａ女居住之公寓外查看
    ，確認Ａ女外出上班之時間後，於100年4月21日上午8時6分
    許，前往Ａ女居住之公寓外，趁該址公寓之1樓大門開啟之
    際，進入該址樓梯間而侵入住宅，在3樓至4樓之樓梯間等待
    Ａ女外出，並先行將3樓至4樓樓梯間之電燈關閉，嗣Ａ女於
    同日上午8時15分許，自位於該址4樓之住處步出時，見樓梯
    間之電燈關閉，心生警覺，先將防狼噴霧器取出，待行至3
    樓至4樓之樓梯間時，見李冠震在該處等候，即以防狼噴霧
    器朝李冠震方向噴灑，李冠震見狀，將Ａ女強拉靠近，並以
    雙手環抱Ａ女之身體，因Ａ女奮力掙扎，李冠震與Ａ女均跌
    倒在地，李冠震復不顧Ａ女之反抗掙扎，扯開Ａ女所著外套
    ，隔著衣褲撫摸Ａ女之胸部及下體約30秒，以此強暴方法為
    猥褻之行為，而Ａ女在掙扎過程中，受有右頸1×7公分、下
    巴1×1公分、前頸2×0.5公分、左頸3×0.5、2×0.5、右小
    腿1×8公分瘀傷等傷害，李冠震見Ａ女不斷掙扎及呼救，始
    罷手離去。
二、案經Ａ女告訴，由基隆市警察局移請臺灣基隆地方法院檢察
    官偵查起訴。
    理  由
壹、證據能力方面：
一、按被告以外之人於偵查中向檢察官所為之陳述，除顯有不可
    信之情況者外，得為證據，刑事訴訟法第159 條之1 第2 項
    定有明文。經查，證人Ａ女於偵查中向檢察官所為之陳述，
    業經具結，且自筆錄內容觀之，並無不正取供之情事，而無
    顯不可信之情況，依上開規定，自有證據能力。
二、次按被告以外之人於審判外之言詞或書面陳述，除法律有規
    定者外，不得作為證據；又被告以外之人於審判外之陳述，
    雖不符合刑事訴訟法第159 條之1 至第159 條之4 之規定，
    經當事人於審判程序同意作為證據，法院審酌該言詞陳述或
    書面陳述作成時之情況，認為適當者，亦得為證據，而當事
    人、代理人或辯護人於法院調查證據時，知有上開不得為證
    據之情形，未於言詞辯論終結前聲明異議者，視有前項之同
    意，刑事訴訟法第159條第1項及第159條之5分別定有明文。
    本件證人Ａ女於警詢中所為之陳述，雖為被告李冠震以外之
    人於審判外之言詞陳述，然經原審於審判程序提示予被告及
    辯護人並告以要旨，被告、辯護人均表示無意見，且未聲明
    異議，被告之辯護人於本院審理時亦具狀表示不爭執證據之
    證據能力（見本院卷第36頁背面），審酌上開證人警詢筆錄
    之記載，並無不正取供之情事，故就此審判外言詞陳述作成
    時之情況，應認為適當，有證據能力。
貳、實體部分：
一、上開事實，業據上訴人即被告李冠震於警詢、偵查、原審及
    本院審理時坦承不諱（見聲羈字卷第6頁、偵卷第8、13-14
    、33-34頁、原審卷第8、29、48頁、本院卷第33頁背面），
    核與被害人Ａ女所證述之情節相合（見偵卷第9、36-37頁）
    ，復有行政院衛生署基隆醫院受理疑似性侵害事件驗傷診斷
    書及現場照片附卷可資佐證（置於偵卷第40頁證物袋內），
    足認被告之自白與事實相符，本案事證明確，被告犯行堪以
    認定。
二、按刑法第222條第1項第7款之所謂「住宅」，乃指人類日常
    居住之場所而言，公寓、大樓均屬之，至公寓、大樓之樓梯
    間、電梯間或頂樓，就公寓、大樓之整體而言，為該公寓、
    大樓之一部分，而與該公寓、大樓有密切不可分之關係，故
    侵入公寓、大樓之樓梯間、電梯間、頂樓，難謂無同時妨害
    居住安全之情形（參看最高法院76年臺上字第2972號判例）
    。核被告所為，係犯刑法第224條之1之侵入住宅強制猥褻罪
    。而犯強制猥褻罪致被害人身體受輕微傷害者，是否另應成
    立傷害罪，須就犯罪行為實行經過之全部情形加以觀察，如
    行為人無傷害之故意，傷害部分已包括於強制猥褻罪成立要
    件之中，應僅成立單一之強制性交罪，而不另論以傷害罪（
    參看最高法院75年臺上字第3741號、99年臺上字第3109號判
    決）。被告以前開強暴方法，對Ａ女為猥褻之行為，雖使Ａ
    女受有右頸、下巴、前頸、左頸、右小腿瘀傷等傷害，然被
    告陳稱，其在前址樓梯間，將Ａ女強拉靠近，並環抱Ａ女之
    身體後，因Ａ女奮力掙扎，其與Ａ女均倒地，且其撫摸Ａ女
    之胸部及下體時，Ａ女亦不斷掙扎。證人Ａ女復證稱，被告
    於前開時、地，環抱其身體後，其與被告均跌倒在地，其於
    遭被告撫摸胸部及下體之過程中，均奮力反抗掙扎。足見被
    告為前開猥褻行為時，除環抱及撫摸Ａ女之身體外，未對Ａ
    女另行施以傷害行為；又自Ａ女之受傷情形觀之，Ａ女所受
    傷害均屬瘀傷，且受傷面積非大，堪信該等傷害應係被告強
    拉Ａ女，並對Ａ女施以強制猥褻行為及Ａ女反抗之過程中造
    成，並無證據足以證明被告另有傷害之犯意及對Ａ女施以傷
    害之行為，參酌上開所述，應認Ａ女所受前揭傷害，係屬被
    告對其實施強制猥褻行為所生之當然結果，不另論以傷害罪
    。
三、次按「行為時因精神障礙或其他心智缺陷，致不能辨識其行
    為違法或欠缺依其辨識而行為之能力者，不罰；行為時因前
    項之原因，致其辨識行為違法或依其辨識而行為之能力，顯
    著減低者，得減輕其刑。」刑法第19條第1項、第2項定有明
    文。被告固稱其患有亞斯柏格症候群（俗稱：自閉症）之精
    神疾病，惟被告因於99年9月間，對Ａ女為前述公共危險及
    強制行為，經檢察官提起公訴，臺灣基隆地方法院於該案審
    理期間，送請長庚醫療財團法人基隆長庚紀念醫院（下稱基
    隆長庚醫院）對被告進行精神鑑定，基隆長庚醫院於99年11
    月18日對被告實施鑑定，鑑定結果認被告患有輕微自閉症傾
    向，智能屬於中下程度，依其患病程度及症狀，其辨識行為
    違法及依其辨識而行為之能力，雖較一般人薄弱，然未達顯
    著降低之程度，此有基隆長庚醫院99年12月2日（99）長庚
    院基法字第245號函檢附之精神鑑定報告書可稽（置於原審
    卷第67頁證物袋內）。因被告接受上開精神鑑定之時間與本
    案之犯罪時間相距不到半年，該精神鑑定之結果應足作為本
    案之參考。又被告自陳具有國中畢業之學歷，以經營銀樓為
    業，且其自100年4月中旬起，連續多日前往Ａ女住處外查看
    ，確認Ａ女外出上班之時間後，始於100年4月21日上午8時6
    分許，進入前址樓梯間等待Ａ女，其在樓梯間等待之際，為
    避免光線過亮遭人發覺，乃將樓梯間之電燈關閉，另參酌被
    告之學歷及職業，足認被告應具有相當之智識能力。且被告
    為本件犯行前，尚知連續多日觀察Ａ女之作息，復知關閉樓
    梯間之電燈，堪認被告思慮週密。又被告自承於行為前有飲
    用酒類以壯膽而為本案犯行（見偵卷第15頁），亦足認被告
    得以認知其所為之上開犯行係屬違法且有能力控制之，另參
    酌前揭精神鑑定之結果，應認被告非欠缺不能辨識其行為違
    法或欠缺依其辨識而行為之能力，且其辨識行為違法或依其
    辨識而行為之能力，亦未達顯著降低之程度。至於被告之辯
    護人於本院審理時請求將被告送精神鑑定，以釐清被告於本
    案行為時之精神狀態云云。然被告於本案行為時，應有辨識
    其行為違法或依其辨識而行為之能力者，且被告之辨識能力
    及控制能力並無顯著減低之情已詳如上述，且本件行為距其
    前次侵犯Ａ女案件所為之鑑定尚不滿半年，本院認無再將被
    告送精神鑑定之必要。
四、辯護人雖復辯稱被告罹患精神疾病，請求依刑法第59條之規
    定酌減其刑云云。然被告甫因前案（對Ａ女騷擾），經判處
    刑責，並禁止被告於緩刑期間，對Ａ女為非必要之聯絡行為
    ，乃被告竟未深自悔悟，仍為本件犯行；又被告於前案中，
    係妨害Ａ女行使權利，而被告於本案中，則係以前述強暴方
    法，對Ａ女為強制猥褻之行為，足認被告犯罪情節益加嚴重
    ；另被告以侵入Ａ女所居公寓樓梯間之方式，為本件犯行，
    除侵害Ａ女個人居住之安寧外，亦對Ａ女之心理造成嚴重之
    恐懼，就被告犯罪之情狀而言，在客觀上尚難認有何足以引
    起一般同情憫恕之處，不能依刑法第59條規定予以減刑。
五、原審審酌被告已因前述案件，經判處刑責，並命被告於緩刑
    期間，不得對Ａ女為騷擾、接觸等非必要之聯絡行為，被告
    竟不知悔改，仍前往Ａ女住處，對Ａ女為前述強制猥褻之犯
    行，未尊重Ａ女之身體自主權，使Ａ女身心受創，又被告屢
    次對Ａ女為騷擾行為，致Ａ女遭受嚴重驚嚇，惟被告犯後坦
    承犯行，犯後態度良好，且其除因前案經判處罪刑外，別無
    其他犯罪紀錄等一切情狀，適用刑法第224條之1、第222 條
    第1項第7款，判決被告有期徒刑5年，經核尚無不合。
六、被告提起上訴略以：(一)原審未將伊送精神鑑定，竟以前案精
    神鑑定為參考，有調查未盡之失；(二)伊有自閉傾向，且父母
    年邁復患有重病，原審量刑過重云云。惟被告本案行為時之
    精神狀態，已堪認定，且經鑑定未滿半年，無再將被告送精
    神鑑定之必要，已詳如上述。而量刑屬法院之職權，原審已
    於理由欄內敘明量刑審酌之一切情狀，且被告所犯之罪係法
    定刑3年以上10年以下有期徒刑之罪，原審審酌被告對於同
    一被害人於前案緩刑期間內再為本案犯行，判決被告有期徒
    刑5年，原審量刑並無失之於重之情形。被告之上訴為無理
    由，應予駁回。
據上論斷，應依刑事訴訟法第368條，判決如主文。
本案經檢察官董怡臻到庭執行職務。
中    華    民    國   100    年    9     月    7     日
                  刑事第十五庭審判長法  官   沈宜生
                                    法  官   賴邦元
                                    法  官   林明俊
以上正本證明與原本無異。
如不服本判決，應於收受送達後十日內向本院提出上訴書狀，其
未敘述上訴之理由者並得於提起上訴後十日內向本院補提理由書
（均須按他造當事人之人數附繕本）「切勿逕送上級法院」。
                                    書記官   徐仁豐
中    華    民    國   100    年    9     月    8     日
附錄本案論罪科刑法條：
刑法第222條第1項第7款
犯前條之罪而有下列情形之一者，處7年以上有期徒刑：
七、侵入住宅或有人居住之建築物、船艦或隱匿其內犯之者。
刑法第224條
對於男女以強暴、脅迫、恐嚇、催眠術或其他違反其意願之方法
，而為猥褻之行為者，處6月以上5年以下有期徒刑。
刑法第224條之1
犯前條之罪而有第222條第1項各款情形之一者，處3年以上10年
以下有期徒刑。